【裁判字號】    98,訴,1458
【裁判日期】    981231
【裁判案由】    清償債務等
【裁判全文】
臺灣板橋地方法院民事判決              98年度訴字第1458號
原      告  甲○○
被      告  宏鑫生化科技股份有限公司
法定代理人  乙○○
上列當事人間請求清償債務等事件，經本院於民國98年12月1日
言詞辯論終結，判決如下：
    主  文
被告應給付原告新臺幣壹佰陸拾萬元，及其中壹佰伍拾萬元部分
自民國九十五年一月三十一日起至清償日止，按年息百分之十二
計算之利息，暨其中拾萬元部分，自民國九十五年一月三十一日
起至清償日止，按年息百分之五計算之利息。
原告其餘之訴駁回。
訴訟費用由被告負擔。
本判決第一項於原告以新臺幣伍拾肆萬元為被告供擔保後，得假
執行；但被告如以新臺幣壹佰陸拾萬元為原告預供擔保，得免為
假執行。
原告其餘假執行之聲請駁回。
    事實及理由
壹、程序方面：
    按訴狀送達後，原告不得將原訴變更或追加他訴，但請求之
    基礎事實同一，或擴張、減縮應受判決事項之聲明者，不在
    此限，民事訴訟法第255條第1項第2、3款定有明文。查原告
    提起本件訴訟，原聲明請求被告應給付原告210 萬元暨遲延
    利息，嗣於訴訟程序中變更聲明為被告應給付原告160 萬元
    暨遲延利息，核屬聲明之減縮，於法並無不合，應予准許。
貳、實體方面：
一、原告主張：因被告法定代理人乙○○表示若借資予被告可以
    獲取高達年利率百分之12預扣半年之利息，原告遂同意借給
    被告新臺幣（下同）50萬元，預扣3萬元利息，故於民國94
    年7月25日匯款47萬元，約定於半年後即自95年1月31日開始
    償還，分5期，每月1期償還10萬元加計年利率百分之12之利
    息（見本院卷第51頁匯款回條、借資償還計畫書）。又被告
    於94年7月26日向原告借資100萬元，並以其訴外人詹茂長所
    有之房地設定抵押權以為擔保（見本院卷第48頁），且比照
    前例預扣年利率百分之12之半年利息共6萬元，原告即分別
    於同年7月26日、7月28日各匯款47萬元，共計94萬元予被告
    公司（見本院卷第50頁國泰世華商業銀行匯出匯款回條）。
    嗣於94年11月22日被告又向原告借貸10萬元，原告乃交付被
    告法定代理人乙○○現金10萬元，乙○○並交付面額10 萬
    元、票據號碼為PC0000000號、發票日為94年12月22日、發
    票人為陳惠邦之支票1紙予被告作為擔保（見本院卷第52 頁
    支票影本），被告法定代理人乙○○並稱將於94年12月22日
    償還原告10萬元換回支票。惟被告對於上開借款均未依約償
    還，屢次催討仍不獲置理，爰依消費借貸之法律關係提起本
    訴。並聲明：1.被告應給付原告160萬元，並自95年1月31日
    起至清償日止，按年利率百分之12計算之利息。2.原告願供
    擔保，請准宣告假執行。
二、被告則以：
  (一)原告請求金額及項目與事實不符，被告於94年7月26日、28
    日曾向原告各借款50萬元，先預扣3萬元的利息，故被告於
    上開日期有收到原告匯款之各47萬元，共94萬元。嗣被告於
    94年11月22日又向原告借款10萬元，並交付上開陳惠邦為發
    票人之支票予原告。原告於94年7月25日另匯給被告47 萬元
    ，原本是借款，已經先預扣利息3萬元，當作是借款的債權
    ，所以被告公司就簽予借資償還計劃書(二)給原告，但94年7
    月25日當天就轉為股金，股金原本是50萬元，由被告法定代
    理人乙○○為原告代墊3萬元，後來在94年8月12日的董事會
    之中確認原告總投資額是100萬元，股數是10萬股，該次董
    事會原告也有到場簽名（見本院卷第112頁原告認購之股票1
    0張、第124頁董事會議簽到簿等影本），會議記錄之董事監
    察人名單有載明原告持有股票為10萬股，證明原告於當時即
    知悉自己所持有股票數量，非原告所稱認購股票5萬股、金
    額50萬元，原告所言非屬事實。至於被告向原告借貸之110
    萬元，確實尚未返還原告，此係因原告為被告公司董事及債
    權人，必須在董監事及股東大會決議償還方式，因為原告沒
    有來公司開會，所以就沒有辦法作成還款決定。
  (二)原告自94年7 月20日認購被告公司股票，於股票尚未印製前
    被告公司提供訴外人詹茂長之房地供原告設定抵押權100 萬
    元做為股權投資副擔保（見本院卷第34頁建物登記謄本），
    並非借款之擔保，同年10月23日股票登記完成，原告並未依
    約塗銷抵押權，經被告公司以存證信函要求塗銷（見本院卷
    第35頁存證信函），原告仍置之不理。
  (三)聲明：原告之訴及假執行之聲請均駁回。
三、兩造不爭執之事項：
  (一)被告公司分別於94年7月26日、同年7月28日向原告借款各50
    萬元，約定年利率為百分之12，預扣6個月利息3萬元後，原
    告即於上開日期各匯款47萬元，共計94萬元予被告公司（見
    本院卷第50頁國泰世華商業銀行匯出匯款回條影本）。
  (二)被告於94年11月22日向原告借貸10萬元，原告乃交付被告法
    定代理人乙○○現金10萬元，乙○○並交付面額10萬元、票
    據號碼為PC0000000號、發票日為94年12月22日、發票人為
    陳惠邦之支票1紙予被告作為擔保，約定94年12月22日清償1
    0萬元，未約定利息（見本院卷第52頁支票影本）。
四、兩造爭執之事項：
  (一)原告主張其於94年7月25日匯款47萬元予被告公司，係屬借
    項，有無理由？
  (二)原告依消費借貸之法律關係，請求被告應給付原告160萬元
    ，及自95年1月31日起至清償日止，按年利率百分之12計算
    之利息，有無理由？
五、本院之判斷：
  (一)本件原告主張依消費借貸之法律關係，請求被告應給付原告
    160萬元，及自95年1月31日起至清償日止，按年利率百分之
    12計算之利息，被告對於其中110 萬元係借款固無爭執，惟
    否認另50 萬元（即94年7月25日匯款部分）係屬借款，而抗
    辯該50萬元應屬原告投資被告公司之股款。是本件所應審究
    之爭點如上列兩造爭執之事項所示。茲分別說明如次。
  (二)原告主張其於94年7 月25日匯款47萬元予被告公司，係屬借
    款，為有理由：
  1.原告主張其於94年7月25日借予被告公司50萬元，兩造約定
    半年後即自95年1月31日起開始分5期償還，每月1期償還10
    萬元加計年利率百分之12之利息，借款之初並約定預扣半年
    之利息3萬元，故原告於同日匯款47萬元予原告之事實，有
    國泰世華商業銀行94年7月25日匯出匯款回條及被告公司出
    具之借資償還計畫書(二)等件影本為證（見本院卷第51頁）。
    被告對於收受原告於94年7月25日匯款之47萬、上開匯出匯
    款回條及借資償還計畫書(二)固均不爭執，惟辯稱：該筆金額
    原本是借款，已經先預扣利息3萬元，當作是借款的債權，
    所以被告公司就簽予借資償還計劃書(二)給原告，但94年7 月
    25日當天就轉為股金，股金原本是50萬元，由被告法定代理
    人乙○○為原告代墊3萬元，後來在94年8月12日的董事會之
    中確認原告總投資額是100萬元，股數是10萬股，該次董事
    會原告也有到場簽名，並提出股票影本10張、董事會議簽到
    簿影本為證（見本院卷第112頁、第124頁），然原告否認該
    董事會議簽到簿影本之真正。
  2.按民事訴訟法第277條前段規定當事人主張有利於己之事實
    者，就其事實有舉證之責任。關於舉證責任分配之法則，學
    說上理論甚多，惟在給付訴訟中，為訴訟標的之法律關係之
    事實，應由主張該為訴訟標的之法律關係存在之原告，就該
    具體的法律關係之權利發生事實，負舉證責任。查本件原告
    主張94年7月25日借予被告公司50 萬元，兩造約定半年後即
    自95年1月31日起開始分5 期償還，每月1期償還10萬元加計
    年利率百分之12之利息，借款之初並約定預扣半年之利息3
    萬元等情，業據提出國泰世華商業銀行94年7月25日匯出匯
    款回條及被告公司出具之借資償還計畫書(二)等件影本為證，
    且被告於本院言詞辯論時亦陳稱：原告於94年7月25日另匯
    給被告47萬元，原本是借款，已經先預扣利息3萬元，當作
    是借款的債權，所以被告就簽予借資償還計劃書(二)給原告等
    語（見本院卷第61頁反面、第106頁反面），復參以被告出
    具之借資償還計劃書(二)之內容記載：「總金額：新臺幣伍拾
    萬元。年利率：12%。利息合計3萬元。攤還期間：自民國95
    年1月31日至95年5月31日。償還計畫：一月10萬元/利息5,0
    00元、二月10萬元/利息4,000元、三月10萬元/利息3,000元
    、四月10萬元/利息2,000元、五月10萬元/利息1, 000元。
    」，核與原告主張之事實相符，足認原告主張兩造於94年7
    月25日確實有成立內容為借款50萬元，約定先預扣利息3萬
    元，自95年1月31日起開始分5期償還，每月1期償還10萬元
    加計年利率百分之12之利息之消費借貸契約，堪信為真實。
    至於被告雖辯稱該筆金額於94年7月25日當天就由借款轉為
    股金，股金原本是50萬元，由被告法定代理人乙○○為原告
    代墊3萬元，後來在94年8月12日的董事會之中確認原告總投
    資額是100萬元，股數是10萬股，該次董事會原告也有到場
    簽名，並提出股票影本10張、董事會議簽到簿影本為證，惟
    為原告所否認，而被告始終未舉證以實其說，自難遽採。
  3.從而，原告主張其於94年7月25日匯款47萬元予被告，係屬
    借款，為有理由。
  (三)原告依消費借貸之法律關係，請求被告應給付原告160萬元
    ，及自95年1月31日起至清償日止，按年利率百分之12計算
    之利息，為有理由：
  1.原告主張被告分別於94年7月26日、同年7月28日向原告借款
    各50萬元，約定利息為年利率為百分之12，並先預扣6個月
    利息3萬元後，原告即於上開日期各匯款47萬元，共計94萬
    元予被告。被告復於94年11月22日向原告借貸10萬元，原告
    乃交付被告法定代理人乙○○現金10萬元，乙○○並交付面
    額10萬元、票據號碼為PC0000000號、發票日為94年12月22
    日、發票人為陳惠邦之支票1紙予被告作為擔保，被告法定
    代理人乙○○並承諾94年12月22日清償10萬元後換回支票之
    事實，有國泰世華商業銀行匯出匯款回條影本及支票影本為
    證（見本院卷第50、52頁），且為被告所不爭執，堪信屬實
    。至被告雖抗辯：因原告為被告公司董事及債權人，必須在
    董監事及股東大會決議償還方式，而原告沒有來公司開會，
    所以就沒有辦法作成還款決定云云，惟此乃被告公司內部事
    宜，並不能據此解免被告之還款責任，是被告執此為辯，尚
    屬無據。
  2.從而，本件被告既先後於94年7月25日、同年7月26日、同年
    7月28日向原告借款各50萬元，共150萬元，約定利息為年利
    率為百分之12，並另先預扣6個月利息3萬元；被告另於94年
    11月22日向原告借貸10萬元，約定94年12月22日清償10 萬
    元，未約定利息，而按「應付利息之債務，其利率未經約定
    ，亦無法律可據者，週年利率為百分之五。」民法第203 條
    定有明文，是原告請求被告應給付160萬元，及其中150萬元
    部分自95年1月31日起至清償日止，按年率百分之12計算之
    利息，暨其中10萬元部分，自95年1月31日起至清償日止，
    按年率百分之5計算之利息，為有理由；逾此部分之請求，
    尚屬無據，不應准許。
六、綜上所述，原告依消費借貸之法律關係，請求被告應給付16
    0萬元，及其中150萬元部分自95年1月31日起至清償日止，
    按年率百分之12計算之利息，暨其中10萬元部分，自95年1
    月31日起至清償日止，按年率百分之5計算之利息，為有理
    由，應予准許；逾此範圍所為之請求，為無理由，應予駁回
    。
七、假執行之宣告：
    本件原告陳明願供擔保，請准宣告假執行，經核原告勝訴部
    分並無不合，應予准許，爰酌定相當擔保金額宣告之，並依
    職權宣告被告得預供擔保免為假執行。至原告敗訴部分，其
    假行之聲請已失所附麗，不應准許，併予駁回。
八、本件事證已臻明確，兩造其餘攻擊防禦方法及未經援用之證
    據，經審酌後，核與判決結果不生影響，爰不一一論述。
九、據上論結，本件原告之訴為一部有理由，一部無理由，依民
    事訴訟法第79條、第390條第2項、第392條第2項，判決如主
    文。
中    華    民    國    98    年    12    月    31    日
                  民事第二庭    法  官  張筱琪
以上正本係照原本作成
如對本判決上訴，須於判決送達後20日內向本院提出上訴狀
中    華    民    國    98    年    12    月    31    日
                                書記官  連思斐

司法院資訊處製作；財團法人民間司法改革基金會備份。
